臺灣臺南地方法院交通事件裁定　　　　　　　　　　九十二年度交聲字第六五八號
　　移 送機 關　交通部公路總局嘉義區監理所新營監理站
　　受 處分 人
　　即 異議 人　甲○○
右列受處分人因違反道路交通管理處罰條例案件，對於交通部公路總局嘉義區監理所
新營監理站民國九十二年十一月十七日所為之裁決處分（處分案號：新監裁罰字第裁
七三—六六一九七八號）聲明異議，本院裁定如左：
    主  文
異議駁回。
    理  由
一、聲明異議意旨略以：受處分人即異議人甲○○於民國八十八年二月十四日上午四
    時四十五分許，駕駛車牌號碼ＴＪ—三七七八號自用小客車，沿台南縣新營市新
    營陸橋往嘉義方向行駛，途經新營市○○路八十四之十五號前時，撞及行走於陸
    橋上之被害人朱鐘玉春，致朱鐘玉春受傷倒地後雖駕車離去。然異議人於駕車逃
    逸期間曾以行動電話報警，請求救護車前往救援，足見異議人主觀上實無遺棄朱
    鐘玉春之意；且異議人於八十八年三月下旬獲准交保後，立即前往朱鐘玉春之靈
    前祭拜懺悔，並與朱鐘玉春之家屬達成和解，顯見異議人並無肇事逃逸之犯意。
    因之，異議人並未違反道路交通管理處罰條例第六十二條第一項後段之規定。原
    處分機關即移送機關交通部公路總局嘉義區監理所新營監理站竟以異議人違反上
    開規定，裁處異議人吊銷駕駛執照，永久禁考，異議人不服原裁處，乃提起本件
    異議等語。
二、按汽車駕駛人，駕駛汽車肇事致人受傷或死亡，應即採取救護或其他必要措施，
    並向警察機關報告，不得駛離，違者吊扣其駕照三個月至六個月；逃逸者吊銷駕
    駛執照，道路交通管理處罰條例第六十二條第一項定有明文。次按道路交通事故
    發生後，有受傷或死亡之情形者，之所以應即時救護或採取必要之措施，其目的
    在防止損害範圍之擴大。如駕駛人於肇事後，隨即駕車逃離現場，不僅使肇事責
    任認定困難，更可能使受傷之人喪失生命，自有從嚴處理之必要。故前開道路交
    通管理處罰條例第六十二條第一項之規定，其旨在增進行車安全，保護他人權益
    ，以維持社會秩序（大法官會議解釋釋字第二百八十四號參照）。
三、經查：
（一）本件受處分人即異議人甲○○於八十八年二月十四日上午四時四十五分許，駕
      駛車牌號碼ＴＪ—三七七八號自用小客車，沿台南縣新營市新營陸橋往嘉義方
      向行駛，途經新營市○○路八十四之十五號前時，撞及行走於陸橋上之被害人
      朱鐘玉春，致朱鐘玉春受傷倒地。異議人甲○○明知駕駛上開自用小客車肇事
      ，致人受傷，竟未立即停車查看並將傷者送醫救治，竟逕行駕車加速逃逸等經
      ，業經異議人於警詢時陳稱：「（問：你為何不等警方人員前來處理而逃逸？
      ）因我看到那個人躺在地上不動，怕她會死亡，一時害怕而離開現場」、「因
      肇事害怕而逃離現場避免刑責」等語，復於本院八十八年度訴字第三六一號案
      件訊問時供稱：「我是在橋上撞到她，我下車看到她已不會動，我心理害怕就
      駕車離開」等語翔實（詳該卷八十八年三月十九日訊問筆錄），並有道路交通
      事故調查報告表及刑案蒐證照片十一幀存卷可資佐證。又被害人朱鐘玉春係因
      本件車禍致傷重不治死亡乙節，亦經台灣台南地方法院檢察署檢察官督同法醫
      師相驗明確，並製有勘驗筆錄、驗斷書及相驗屍體證明書等附卷可憑（以上資
      料均見本院八十八年度訴字第三六一號卷宗）。而本件車禍所生之上開刑事案
      件，其中異議人所涉對於無自救力之人，依法令應扶助，而遺棄之肇事逃逸部
      分，業經本院於八十八年五月五日以異議人罪證明確，處有期徒刑八月，有本
      院前揭八十八年訴字第三六一號刑事判決書一份在卷可憑，並經本院調取前開
      卷證核閱屬實，從而，異議人於上開時、地，駕駛自用小客吃肇事致人受傷後
      有逃逸之事實，應堪認定。
（二）其次，異議人雖於駕車逃逸期間曾以行動電話報警，請求救護車前往救援，並
      以由其上開行為可知，其主觀上實無遺棄朱鐘玉春之意，且亦於八十八年三月
      下旬獲准交保後，立即前往朱鐘玉春之靈前祭拜懺悔，並與朱鐘玉春之家屬達
      成和解，並無肇事逃逸之犯意等語置辯。然異議人於駕車肇事逃逸期間雖以行
      動電話報警處理，然其未待救護人員確定到場將被害人送醫救治前即已離開現
      場等情，業據異議人於警詢及本院上開八十八年度訴字第三六一號刑事案件訊
      問時陳稱：「我不知道她的傷勢如何，我將車子停住後從車內看那個人躺在路
      上一動有不動，我就將車子開到路旁，用行動電話打一一九報案，之後就離開
      現場」、「因我看到那個人躺在地上不動，怕她會死亡，一時害怕而離開現場
      」、「我有想過那人可能會因未即時救治而死亡，所以才打一一九電話報案，
      後來因肇事害怕而逃離現常避免刑責」、「撞到她，我下車看到她已不會動，
      我心裡害怕就駕車離開，我上車後，邊開車邊以行動電話報警然後我就開車道
      處逛，我並沒有在現場等救護車前來」等語明確（詳警詢筆錄及本院八十八年
      度訴字第三六一號八十八年三月十九日訊問筆錄），是異議人主觀上顯有逃離
      現場使肇事責任難以認定，並置被害人於不顧之肇事逃逸犯意至明。至異議人
      事後雖與被害人家屬達成和解，然此僅係異議人駕車肇事後，就民事損害賠償
      部分之處理結果，與異議人業已違反道路交通管理處罰條例之肇事逃逸違規駕
      駛行為，並無直接關係。從而，異議人實難僅執業與被害人家屬達成和解一詞
      ，而指摘原處分有何不當之處。
四、本件異議人於右述時、地，駕駛汽車肇事致人死亡後有逃逸之事實，既可認定，
    則移送機關即交通部公路總局嘉義區監理所新營監理站據此引用前開道路交通管
    理處罰條例第六十二條第一項規定，裁處異議人吊銷駕駛執照，於法並無不當，
    異議人異議為無理由，應予駁回。
五、據上論斷，應依道路交通案件處理辦法第十九條，裁定如主文。
中      華      民      國      九十三      年    四    月     十六     日
                                  臺灣臺南地方法院交通法庭
                                      法  官  鄭燕璘
右正本證明與原本無異。
如不服本裁定應於送達後五日內向本院提出抗告狀。
                                      書記官  陳金堂
中      華      民      國      九十三      年    四    月    二十一    日
